臺灣板橋地方法院刑事判決　　　　　　　　　　　　九十一年度交易字第一七六號
　　公　訴　人　臺灣板橋地方法院檢察署檢察官
　　被　　　告　乙○○
右列被告因過失傷害案件，經檢察官提起公訴（九十年度偵字第一七五二一號），本
院判決如左：
    主      文
乙○○從事業務之人，因業務上之過失傷害人，處有期徒刑參月，如易科罰金，以參
佰元折算壹日。
    事      實
一、乙○○曾因違反麻醉藥品管理條例案件，於民國八十一年間經本院判處有期徒刑
    四月確定，於八十一年七月三日易科罰金執行完畢，又因違反麻醉藥品管理條例
    案件，為本院判處有期徒刑六月確定，於八十二年九月二十五日易科罰金執行完
    畢，復因違反槍砲彈藥刀械管制條例案件，經臺灣新竹地方法院判處有期徒刑三
    月確定，於八十三年四月二十六日易科罰金執行完畢（惟均不構成本案累犯），
    素行不良，明知僅領有普通小型車駕駛執照，猶駕駛計程車載客營生，為從事駕
    駛業務之人（以上持照及以駕駛為業等情形，均為起訴書所漏載，應予更正），
    於九十年四月二十八日晚間十一時四十分許，駕駛車牌號碼Ｈ四－二四八號之營
    業小客車沿臺北縣新莊市○○路由北往南方向行進，途經同縣市○○路與幸福路
    交岔路口欲左轉駛往幸福路之際，應注意轉彎車應讓直行車先行，依當時情形亦
    無不能注意之情事，竟為圖左轉之便利未讓直行車先行，在路口中心處待轉時，
    將車頭伸入來車道，適無照駕駛之甲○○（以上持照情形起訴書漏載，應予更正
    ）騎乘車牌號碼ＱＢ三－八六一號輕型機車（起訴書漏未記載，應予更正）沿臺
    北縣新莊市○○路由南往北方向駛入前開交岔路口，因疏於注意車前狀況，未減
    速慢行，迨猝見乙○○駕駛之前開營業小客車佔用其行進車道待轉，因倉皇煞車
    而滑倒，致甲○○受有左脛骨骨折之傷害；乙○○於事發後向據報前來尚不知何
    人肇事之員警自首坦承肇事。
二、案經甲○○訴由臺北縣政府警察局新莊分局報請臺灣板橋地方法院檢察署檢察官
    偵查起訴。
    理      由
一、右揭事實，業據被告乙○○於本院審理時，坦承不諱，核與被害人甲○○之指訴
    相符，且有道路交通事故調查報告表、行政院衛生署臺北醫院九十年五月十六日
    北醫診字第九○○五一六五九九八號診斷證明書及事故現場相片八幀存卷可資佐
    證，應可信實；按汽車行駛至交岔路口，轉彎車應讓直行車先行，道路交通安全
    規則第一百零二條第一項第六款前段定有明文，此為汽車駕駛人應盡之注意義務
    ，又據卷附道路交通事故調查報告表繪示，事故發生時天候晴、路面無缺陷、無
    障礙、視距良好，應無何不能注意之情事，第依被害人於警訊中所述：「那部計
    程車從中港路好像要轉彎，但在路口等待的時間很長，我當時看是綠燈，就趕緊
    通過，但沒想到那部Ｈ四－二四八號計程車突然停在我面前，害我緊急煞車，人
    就整個連機車摔了出去。」（見偵查卷六頁反面），於本院審理時亦稱：「當時
    被告車子左轉待轉中，是停著的，但已佔用到我的車道，我難以判斷他要不要讓
    我，所以等到不得不煞車時，已經煞停不住了」（見本院九十一年五月十六日審
    判筆錄），可見被害人騎乘機車於駛近前開交岔路口時，應已發現被告駕駛之前
    開營業小客車待轉之情，彼時被害人若能注意車前狀況，減速慢行，當可從容避
    讓或煞停，不致緊急煞車倒地，又其無照駕駛之事實，亦據其供認無諱（見偵查
    卷第六頁反面），並據卷內道路交通事故調查報告表註明，是以被害人就本件道
    路交通事故之發生，固非無肇事原因可訾，然被告待轉之位置，依卷內道路交通
    事故調查報告表之繪示，確如被害人所指已伸入來車道，顯有未讓直行車先行之
    情形存在，倘被告能盡其注意義務，不搶佔來車道，禮讓直行車先行，亦不致肇
    此道路交通事故，造成被害人受傷之結果，從而被告之過失及其過失與被害人所
    受傷害之結果間，有相當因果關係，均至為灼然，本件經檢察官送請鑑定結果，
    認被告左轉時未讓直行車先行為肇事主因，被害人甲○○無照駕駛輕機車行經路
    口未減速慢行，致遇狀況時剎車失控倒地為肇事次因，送請覆議結果，認原鑑定
    意見可採，惟部分文詞改為「甲○○無照（未達考照年齡）駕駛輕機車，行經號
    誌交叉路口，未減速慢行，且未注意車前狀況為肇事次因」，有臺灣省臺北縣區
    車輛行車事故鑑定委員會九十年十二月十九日北鑑字第九○二三四三號鑑定意見
    書及臺灣省車輛行車事故覆議鑑定委員會九十一年二月二十二日府覆議字第九一
    ○○四四號函等附卷可稽，與本院認定之事實，無何扞格，可供參考；綜上本案
    事證明確，被告犯行堪予認定，應依法論科。
二、被告乙○○以駕駛計程車為業，此據被告供承明確（見本院九十一年五月十六日
    審判筆錄），且有其肇事時所駕駛之車種為證，要屬從事駕駛業務之人，其因駕
    駛業務之過失，致被害人甲○○受傷，係犯刑法第二百八十四條第二項前段之業
    務過失傷害罪；公訴人誤依刑法第二百八十四條第一項之罪論擬，顯有未洽，其
    起訴法條應予變更。又被告僅領有普通小型車駕照，有卷內道路交通事故調查報
    告表之記載可考，其越級駕駛營業小客車，與無照駕駛同，其因而致人受傷，依
    法應負刑事責任，應依道路交通管理處罰條例第八十六條第一項規定加重其刑。
    被告於事發後向據報前來尚不知何人肇事之員警自首坦承肇事，此據被告陳明，
    且與卷內自首調查表之記載相符，乃對於未發覺之罪自首而受裁判，應依刑法第
    六十二條前段規定減輕其刑。被告既有刑之加重及減輕事由各一，應先加後減之
    。爰審酌被告身為職業駕駛人，因駕駛疏失肇致被害人成傷，駕駛態度輕忽，應
    予非難，兼衡被害人亦無照駕駛，就本件道路交通事故之發生同有疏於注意車前
    狀況之肇事原因、所受傷勢非微、被告素行不佳（曾因違反麻醉藥品管理條例案
    件，於八十一年間經本院判處有期徒刑四月確定，於八十一年七月三日易科罰金
    執行完畢，又因違反麻醉藥品管理條例案件，為本院判處有期徒刑六月確定，於
    八十二年九月二十五日易科罰金執行完畢，復因違反槍砲彈藥刀械管制條例案件
    ，經臺灣新竹地方法院判處有期徒刑三月確定，於八十三年四月二十六日易科罰
    金執行完畢，有臺灣高等法院檢察署刑案紀錄簡覆表在卷可憑，惟均不構成本案
    累犯），猶違規駕駛計程車營生而肇事，未知戒慎，及犯罪後雖終能供認無隱，
    非無悔意，但尚未就賠償事宜與被害人達成和解等一切情狀，量處如主文所示之
    刑，並諭知易科罰金之折算標準，資為懲儆。
據上論結，應依刑事訴訟法第二百九十九條第一項前段、第三百條，道路交通管理處
罰條例第八十六條第一項，刑法第二百八十四條第一項後段、第六十二條前段、第四
十一條第一項前段，罰金罰鍰提高標準條例第一條前段、第二條，判決如主文。
本案經檢察官洪家原到庭執行職務。
中      華      民      國    九十一    年      五      月     三十     日
                                    臺灣板橋地方法院交通法庭
                                        法    官  蔡  新  毅
右正本證明與原本無異。
如不服本判決，應於判決送達後十日內，向本院提出上訴狀。
                                        書 記 官  謝  麗  秋
中      華      民      國    九十一    年      五      月     三十     日
※附錄本案論罪科刑法條全文※
刑法第二百八十四條：
因過失傷害人者，處六月以下有期徒刑、拘役或五百元以下罰金。致重傷者，處一年
以下有期徒刑、拘役或五百元下罰金。
從事業務之人，因業務上之過失傷害人者，處一年以下有期徒刑、拘役或一千元以下
罰金。致重傷者，處三年以下有期徒刑、拘役或二千元以下罰金。
